臺灣板橋地方法院刑事判決　　　　　　　96年度易字第3657號
聲　請　人　臺灣板橋地方法院檢察署檢察官
被　　　告　甲○○
上列被告因違反毒品危害防制條例案件，經檢察官聲請簡易判決
處刑（96年度毒偵字第6946號），本院認不得以簡易判決處刑，
改依通常程序判決如下：
    主  文
本件公訴不受理。
    理  由
一、公訴意旨略以：被告甲○○曾於民國（下同）88年間因施用
    毒品案件，經臺灣桃園地方法院於88年9 月16日以88年度毒
    聲字第5435號裁定送觀察、勒戒後，因認無繼續施用毒品之
    傾向，而於88年10月8 日執行完畢出所，經臺灣桃園地方法
    院檢察署檢察官於88年10月7 日以88年度毒偵字第322 號為
    不起訴處分確定；又於89年間因施用毒品案件，經臺灣高雄
    地方法院於89年9 月26日（檢察官聲請簡易判決處刑書誤載
    為25日）以89年度毒聲字第7497號裁定送觀察、勒戒後，因
    認無繼續施用毒品之傾向，而於90年1 月20日執行完畢出所
    ，經臺灣高雄地方法院檢察署檢察官於90年1 月29日以90年
    度毒偵緝字第34號為不起訴處分確定；又於89年間因施用毒
    品案件，經臺灣臺北地方法院於89年6 月22日以89年度毒聲
    字第1405號裁定送觀察、勒戒後，因認無繼續施用毒品之傾
    向，而於90年7 月5 日執行完畢出所，經臺灣臺北地方法院
    檢察署檢察官於90年7 月5 日以90年度毒偵緝字第181 號為
    不起訴處分確定。詎其猶不知悔改，竟基於施用第二級毒品
    甲基安非他命之犯意，於96年9 月8 日為警採集尿液時起回
    溯96小時內之某時，在不詳處所，以將甲基安非他命置入玻
    璃球內，以火燒烤使甲基安非他命產生煙霧再以鼻子吸食方
    式，施用第二級毒品甲基安非他命一次。嗣於96年9 月8 日
    上午11時30分許，經警當場發現並執行附帶搜索而查獲，且
    經採尿送驗驗有甲基安非他命類藥物陽性反應，因而查悉上
    情，而認被告甲○○上開所為，涉犯有毒品危害防制條例第
    10條第2 項之施用第二級毒品罪嫌等語。
二、按依92年7 月9 日修正公布，93年1 月9 日起施行之毒品危
    害防制條例第20條、第23條規定，係就施用第一、二級毒品
    者，所為係「初犯」、「五年內再犯」或「五年後再犯」，
    而異其刑事處遇程序，其規定「初犯」施用第一、二級毒品
    之被告或少年，經觀察、勒戒或強制戒治後，應為不起訴處
    分或不付審理之裁定，亦即以觀察、勒戒或強制戒治之保安
    處分代替刑事訴追；經觀察、勒戒或強制戒治執行完畢釋放
    後5 年內再犯者，則依法追訴或裁定交付審理；至於觀察、
    勒戒或強制戒治執行完畢釋放後「5 年後再犯」者，亦適用
    「初犯」以保安處分代替刑事訴追之程序。其立法理由係以
    施用第一級或第二級毒品者，具「病患性犯人」之特質，故
    對「初犯」者，送觀察、勒戒，以戒除其身癮，或進一步施
    以強制戒治，戒除其心癮；經觀察、勒戒或強制戒治執行完
    畢釋放後「5 年後再犯」者，因前所實施之觀察、勒戒或強
    制戒治已收5 年之遮斷效果，足以戒除其毒癮，故仍適用「
    初犯」以保安處分代替刑事訴追程序。至經觀察、勒戒或強
    制戒治執行完畢釋放後「5 年內再犯」者，因其再犯率甚高
    ，原實施之觀察、勒戒及強制戒治既已無法收其實效，爰依
    法追訴或裁定交付審理。故施用第一、二級毒品者，除曾經
    觀察、勒戒或強制戒治執行完畢後5 年內再犯之情形外，均
    仍得適用以保安處分代替刑事訴追程序之規定，並不限於初
    犯施用毒品者。倘初犯施用毒品罪後，雖於5 年內第二次再
    犯，然因時值毒品危害防制條例修正之前，且經觀察、勒戒
    結果，未有繼續施用傾向，乃依修正前舊法規定，為不起訴
    處分或不付審理之裁定，而嗣於該條例修正公布並施行後，
    始第三次（或第三次以上）再犯，且其行為時距第二次再犯
    ，經觀察、勒戒或強制戒治執行完畢釋放時之間隔已滿5 年
    者，依其第二次再犯經保安處分執行完畢釋放後5 年內未曾
    再犯之情形以觀，核與初犯經保安處分執行完畢釋放後「 5
    年內再犯」者，其再犯率高，原實施之觀察、勒戒及強制戒
    治已無法收其實效之情形迥不相侔，而與「5 年後再犯」者
    ，已收5 年遮斷效果之情形相同；本於上開對具治療成效之
    病患性毒品犯，期能藉由強制治療之保安處分戒除其身、心
    癮之立法本旨，自應認與「5 年後再犯」之情形相同，仍適
    用以保安處分代替刑事訴追之規定（參見最高法院96年度臺
    非字第145 號判決、最高法院95年5 月9 日95年度第7 次刑
    事庭會議決議等意旨）。又按起訴之程序違背規定者，應諭
    知不受理之判決，並得不經言詞辯論為之，刑事訴訟法第30
    3 條第1 款、第307 條分別定有明文。
三、查被告甲○○前曾於88年9 月16日因施用毒品案件，經裁定
    送執行觀察、勒戒後，因認無繼續施用毒品傾向，於88年10
    月8 日執行完畢釋放，並經臺灣桃園地方法院檢察署檢察官
    於88年10月7 日以88年度毒偵字第322 號為不起訴處分確定
    ；次於89年9 月26日因用毒品案件，經裁定送執行觀察、勒
    戒後，因認無繼續施用毒品傾向，於90年1 月20日執行完畢
    釋放，復經臺灣高雄地方法院檢察署檢察官於90年1 月29日
    以90年度毒偵緝字第34號為不起訴處分確定。再於89年6 月
    22日因犯施用毒品案件，經裁定送執行觀察、勒戒後，因認
    無繼續施用毒品傾向，於90年7 月5 日執行完畢釋放，並經
    臺灣臺北地方法院於90年7 月5 日以90年度毒偵緝字第181
    號為不起訴處分確定在案。本件被告復基於施用第二級毒品
    甲基安非他命之犯意，於96年9 月8 日為警採尿時回溯前96
    小時內某時許（應扣除自為警查獲時迄採尿時之公權力拘束
    時間），在不詳處所，施用第二級毒品安非他命一次，則被
    告本件於上揭時間之施用毒品犯行，距其上述最後一次於89
    年6 月22日因施用毒品案件，經裁定送執行觀察、勒戒後，
    因認無繼續施用毒品傾向，而於90年7 月5 日執行完畢釋放
    後，已逾5 年，且其間未曾因再犯毒品而經觀察、勒戒、強
    制戒治或執行刑罰之紀錄，應合於「5 年後再犯」情形。又
    被告雖於本件施用毒品犯行前，尚曾因於96年1 月30日上午
    7 時45分許為警採尿時起回溯96小時內之某時許，另犯施用
    第二級毒品安非他命一次，經檢察官聲請簡易判決處刑，由
    臺灣桃園地方法院於96年7 月12日以96年度桃簡字第1243號
    刑事簡易判決判處有期徒刑3 月，如易科罰金，以新臺幣
    1,000 元折算1 日確定在案，然查上述被告再犯施用毒品行
    為，距上開其最後一次因施用毒品執行觀察、勒戒完畢釋放
    後，亦已逾5 年，自無所謂5 年遮斷效之適用，是不合於「
    5 年內再犯」情形，該案檢察官既未依毒品危害防制條例第
    20條第3 項、第1 項規定，聲請法院裁定令被告入勒戒處所
    施以觀察、勒戒，且其後至本件犯行間亦未再經執行觀察、
    勒戒或強制戒治處分。是依前揭說明，本件被告於96年9 月
    8 日為警採尿前回溯96小時內某時許之施用毒品甲基安非他
    命之犯行，自不符合於觀察、勒戒或強制戒治執行完畢釋放
    後5 年內再犯而得逕行起訴之要件，自仍應由檢察官依毒品
    危害防制條例第20條第3 項、第1 項規定，聲請法院裁定令
    被告入勒戒處所施以觀察、勒戒，始為適法。本件公訴人逕
    行提起公訴，應為起訴之程序違背規定，爰不經言詞辯論，
    逕為諭知不受理之判決。
據上論斷，應依刑事訴訟法第452 條、第303 條第1 款、第 307
條，判決如主文。
中　　華　　民　　國　　96　　年　　12　　月　　14　　日
                  刑事第十庭  審判長法  官  侯志融
                                    法  官　歐陽漢菁
　　　　　　　　　　　　　　　　　　法　官　楊博欽
以上正本證明與原本無異
如不服本判決應於送達後10日內，敘明上訴理由向本院提出上訴
狀
                                　　書記官　張玉如
中　　華　　民　　國　　96　　年　　12　　月　　14　　日
